# 无偿划拨土地入账问题

提问人：terryliang1001 时间：2013-08-14 20:35:20
陈老师，麻烦您解答一下 A公司于 1988 年无偿取得政府划拨的一块土地，但未做账务处理， 1992 年，A公司以该土地与B房地产公司（已破产清算）联合设立项目公司，建成后，A公司分到了约 1200 平方米的商铺（房产证直到 2012 年才办理，B房地产公司已补缴土地出让金），A公司将商铺一直出租至今，并将租金收入计入主营业务收入。在今年的清产核资中，上级部门要求A公司将该商铺入账，请问A公司该如何处理？（ 1 ）是否需要追溯调整，如果需要，如何确定划拨土地的入账价值？后续的合作建房该如何处理？
（ 2 ）如果无需追溯调整，即将商铺直接入账，该如何账务处理？是否需按评估值入账？

回答人：chenyiwei
由于此事项发生于 1992 年左右，现在的调整应当依据当时有效的会计制度执行。该项交易即以划拨土地（后补交出让金）换入房屋，属于非货币性资产交换（非货币性交易），由于 2001 年的非货币性交易准则要求对以前年度发生的非货币性交易全面追溯调整，而现在转为执行新准则后不要求在首次执行日追溯调整非货币性资产交换事项，因此目前账面上的处理结果应当是根据 2001 版非货币性交易准则的规定处理并延续下来的。 本案例中，由于A公司自始至终没有就该项划拨土地发生成本，其帐面价值为零，因而换得房屋的入账价值也应当为零。但应当加强备查机和资产实物管理。 执行新准则后，商铺如果符合投资性房地产定义和确认条件的，可以列报为投资性房地产，并选择适当的后续计量模式。

提问人：terryliang1001 时间：2013-08-15 08:06:12
陈老师，因为A公司当时是以该土地投入与B公司联合设立的项目公司，分得的商铺是否应该视同投资的收回，差额确认为投资收益，而非货币性资产交换？另外，如果执行新准则后，如果确认为投资性房地产，该如何确定入账价值？是否需要缴纳相应的税收？

回答人：chenyiwei
1 、按照老准则应视作非货币性资产交换。 2 、新准则下如果投资性房地产以成本模式计量则无特殊问题，如采用公允价值计量则需按照 38 号准则第六条进行衔接处理。

提问人：terryliang1001 时间：2013-08-15 08:06:12
陈老师，因为A公司当时是以该土地投入与B公司联合设立的项目公司，分得的商铺是否应该视同投资的收回，差额确认为投资收益，而非货币性资产交换？另外，如果执行新准则后，如果确认为投资性房地产，该如何确定入账价值？是否需要缴纳相应的税收？

回答人：chenyiwei
1 、在新准则下，可能会基于实质重于形式的原则，认为这实质上是卖地，即以分回房产作为对价形式，是一项具有商业实质的非货币性资产交换，应在分得房产时按照房产的公允价值入帐，与原土地账面价值和相关税费之间的差额确认为土地的处置损益。 但是本案例年代久远，应按照原制度进行处理。原制度下对非货币性资产交换不存在“商业实质”的概念，一律依据账面价值进行处理。 或者，如果对项目公司具有控制、共同控制或者重大影响的，则按照原制度是可以进行权益法核算的，此时按照财会[2003]10号文第十一条规定，长期股权投资可按照在被投资企业净资产中所享有的份额确认，与投出资产成本之间的差额调整资本公积。这样后续分回房产时，在原制度下的入账价值就是该长期股权投资的账面价值了。

提问人：zjszt 时间：2013-08-21 01:22:40
我在以前的公司（国企）在 2000 年的时候曾经处理过类事项。当时老板想增加贷款，但负债率已较高，让我们想办法降低资产负债率，我当时找到的依据是财政部 1995 年的有关清产核资文件，找估价估，报财政局批复，然后就入账了，增加了“土地”或“无形资产”忘记了，另一方增加“资本公积”。由于是划拨土地，不摊销。希望对你有帮助。

回答人：chenyiwei
1 、这个文件是清产核资的财务处理文件（财工字[1995]108号），仅适用于清产核资中对划拨土地的估价入帐，不适用于其他情况，不能扩大适用范围； 2 、这个文件在 2006 年就已被财政部下令废止，目前已经不能再引用。

提问人：ttxx1234 时间：2014-05-31 10:35:58
请教陈版：业务描述：A公司将脱硫的全部资产（包括相关房产，单位账务上已核销）全部转让给B环保公司，因未转让土地（划拨土地），房产一直无法过户，A公司缴纳是房产税纳税人吗。需从房地产法律法规方面考虑吗？会计上如何确认？ 先谢谢了！

回答人：chenyiwei
1 、我理解A公司作为法律上的房产所有人，应当是房产税的纳税人。 2 、会计上需根据这些脱硫设施（含房产）所有权上主要风险和报酬的享有或承担情况考虑能否终止确认。如果可以，则同时确认处置损益。

提问人：ttxx1234 时间：2014-06-01 07:24:01
陈版：无效合同还可进行会计处理吗？

回答人：chenyiwei
只要某个交易或事项对特定会计主体的财务状况、经营成果和现金流量产生了影响，该主体即应对其进行会计处理，而无论该交易或事项本身合法与否。当然在考虑该交易或事项对本主体的影响时，也要考虑违法违规的可能后果